【裁判字號】    99,聲,5968
【裁判日期】    991216
【裁判案由】    聲請撤銷處分
【裁判全文】
臺灣板橋地方法院刑事裁定              99年度聲字第5968號
聲  請  人
即  被  告  鄭彥澤
選任辯護人  高奕驤律師
            楊雅萍律師
上列聲請人即被告因違反毒品危害防制條例案件（99年度訴字第
3552號），對於本院受命法官於中華民國99年12月6 日所為之羈
押處分不服，聲請撤銷，本院裁定如下：
    主  文
聲請駁回。
    理  由
一、聲請意旨略以：原審於羈押訊問時，未及時通知被告選任之
    辯護人到場，與正當法律程序有悖，似有欠周全。且原羈押
    裁定僅以被告所犯為最輕本刑五年以上有期徒刑之重罪，即
    認定有羈押被告之必要，並未依比例原則及必要性原則，實
    質上判斷是否確有羈押被告鄭彥澤之必要，實有未當。司法
    院大法官會議釋字第665 號解釋及解釋理由書意旨，將以犯
    重罪為羈押原因之規定，限縮在併存「有相當理由，認為有
    逃亡、湮滅、偽造、變造證據或勾串共犯或證人之虞」等原
    因時，始得執行羈押，是被告縱符合重罪羈押之羈押事由，
    仍須斟酌是否有相當理由，認有逃亡、湮滅、偽造、變造證
    據或勾串共犯或證人之虞時，始得羈押。本案被告鄭彥澤為
    家中獨子，現與祖父母同住，除被告之外別無他人可照顧祖
    父母，故有年邁長者亟需仰賴被告撫養、照顧，且以被告之
    資力，亦無能力潛逃出境，是以，被告實無逃亡之虞，又無
    事實足認為有勾串共犯或證人之具體客觀事實，自不得僅以
    刑事訴訟法第101 條第1 項第3 款規定，作為羈押被告之理
    由，爰聲請將被告之羈押予以撤銷等語。
二、按對於審判長、受命法官、受託法官或檢察官所為羈押之處
    分有不服者，受處分人得聲請所屬法院撤銷或變更之；第一
    項聲請期間為五日，自為處分之日起算，其為送達者，自送
    達後起算；得為撤銷或變更之聲請而誤為抗告者，視為已有
    聲請，刑事訴訟法第416 條第1 項第1 款、第3 項、第418
    條第2 項定有明文。查被告鄭彥澤因違反毒品危害防制條例
    案件，經檢察官提起公訴，本院刑事第十六庭受命法官於99
    年12月6 日訊問被告後，認被告犯罪嫌疑重大，所涉犯係最
    輕本刑五年以上有期徒刑之罪，有刑事訴訟法第101 條第1
    項第3 款之情形，非予羈押，顯難進行審判，而自99年12月
    6 日起執行羈押（99年度訴字第3552號）。上開受命法官所
    為之羈押處分，已於99年12月6 日當日送達於受處分人即被
    告鄭彥澤，該羈押決定係受命法官所為之處分，被告如有不
    服，應係聲請撤銷，被告具狀提出抗告，係誤聲請撤銷為抗
    告，依上開說明，視為已有撤銷處分之聲請。
三、按法院對被告執行之羈押，本質上係為使訴訟程序得以順利
    進行或為保全證據或為保全對被告刑罰之執行之目的，而對
    被告所實施之剝奪人身自由之強制處分，是關於羈押與否之
    審查，其目的僅在判斷有無實施羈押強制處分之必要，並非
    認定被告有無犯罪之實體審判程序，故關於羈押之要件，無
    須經嚴格證明，以經釋明得以自由證明為已足；被告有無羈
    押之必要，法院僅須審查被告犯罪嫌疑是否重大、有無羈押
    原因、以及有無賴羈押以保全偵審或執行之必要，由法院就
    具體個案情節予以斟酌決定，如就客觀情事觀察，法院許可
    羈押之裁定，在目的與手段間之衡量並無明顯違反比例原則
    情形，即無違法或不當可言。至於被告是否成立犯罪，乃本
    案實體上應予判斷之問題，非法院裁定是否羈押之審查要件
    。經查，被告鄭彥澤涉嫌7 次犯毒品危害防制條例第4 條第
    3 項之販賣第三級毒品罪，以及涉犯同條例第11條第5 項之
    持有第三級毒品純質淨重20公克以上之罪、同條例第14條第
    2 項之意圖販賣而持有大麻種子罪，經檢察官以99年度偵字
    第21810 號提起公訴，經本院刑事第十六庭受命法官於99年
    12月6 日訊問被告後，認被告雖否認有販賣第三級毒品，但
    被告就起訴書附表編號5 至7 部分坦承曾經交付K 他命給廖
    啟倫、洪祥智並收取金錢而屬犯罪嫌疑重大，其所涉犯毒品
    危害防制條例第4 條第3 項販賣第三級毒品罪嫌乃係最輕本
    刑五年以上有期徒刑之罪，並認被告為警查獲時扣得大量毒
    品，且本案尚有綽號「阿忠」之男子等在逃，如任令被告交
    保，被告仍有取得毒品之管道，又本案已有多名證人於偵查
    中到庭證述被告販賣第三級毒品之犯嫌，足認被告有嚴重危
    害社會治安之虞，而認被告有刑事訴訟法第101 條第1 項第
    3 款情形，非予羈押顯難進行審判。按刑事訴訟法第101 條
    第1 項第3 款規定之羈押，係因被告所犯為死刑、無期徒刑
    或最輕本刑為五年以上有期徒刑之罪者，其可預期判決之刑
    度既重，該被告為規避刑罰之執行而妨礙追訴、審判程序進
    行之可能性增加，國家刑罰權有難以實現之危險，該規定旨
    在確保訴訟程序順利進行，使國家刑罰權得以實現，以維持
    重大之社會秩序及增進重大之公共利益。經核原羈押之處分
    除認被告所涉犯為最輕本刑五年以上有期徒刑之重罪外，並
    以前述之相當理由，認有綽號「阿忠」之男子等在逃而有相
    互勾串之虞，斟酌命被告具保之手段不足以確保審判程序之
    順利進行，此際羈押乃為維持刑事司法權有效行使之最後必
    要手段，於99年12月6 日為羈押之處分，經核並無違誤。又
    99年12月6 日訊問被告時，被告尚未提出委任辯護人之委任
    書狀於法院，聲請意旨指法院未及時通知被告選任之辯護人
    到場，與正當法律程序有悖云云，洵非有據。從而，聲請意
    旨指摘原處分不當，為無理由，應予駁回。
據上論斷，應依刑事訴訟法第416 條第4 項、第412 條、第220
條，裁定如主文。
中    華    民    國    99    年    12    月    16    日
                    刑事第六庭  審判長法  官  戴嘉清
                                      法  官  林晏鵬
                                      法  官  王瑜玲
以上正本證明與原本無異。
不得抗告。
                                      書記官  廖貞音
中    華    民    國    99    年    12    月    16    日

司法院資訊處製作；財團法人民間司法改革基金會備份。
